【裁判字號】    95,交抗,25
【裁判日期】    950123
【裁判案由】    違反道路交通管理處罰條例
【裁判全文】
臺灣高等法院交通事件裁定
抗   告   人
即原處分機關  交通部公路總局臺北區監理所
受 處  分 人  利國交通股份有限公司
代   表   人  甲○○
上列抗告人因受處分人違反道路交通管理處罰條例案件，不服臺
灣士林地方法院中華民國94年11月30日所為裁定（94年度交聲更
（一）字第11號），提起抗告，本院裁定如下：
    主  文
原裁定撤銷，發回臺灣士林地方法院。
    理  由
一、原裁定略以：受處分人利國交通股份有限公司 (下稱利國公
    司）所有之車牌號碼8K-621號營業貨運曳引車，於民國（下
    同）93年12月24日上午1時7分在臺三線林內段固定地磅站，
    由羅志強駕駛，並裝載挖土機之整體物，因警會同司機過磅
    秤重，測得該車車輛（連同載運物品）總重高達 72.71公噸
    ，相較於該車核重40公噸，已超載 32.71公噸，乃經雲林縣
    警察局以(92)雲警交字第 KAD213723號通知單當場舉發違規
    等情，為受處分人所不否認，並有舉發違反道路交通管理事
    件通知單影本1份及汽車車籍查詢單1紙（載明上開車輛之總
    連結重量為40公噸）在卷可稽。又本件違規查獲時，車輛駕
    駛人曾向員警出示其隨身攜帶由受處分人向交通部北區監理
    所請領貨車裝載整體物品通行證 1紙，然觀之該臨時通行證
    上通行條件欄第 4點載有：「裝載物品與本證記載不符者，
    以無通行證論」等內容，而查受處分人於上開臨時通行證有
    效期限內係以8K-621號營業貨運曳引車載運連同車重總重達
    72.71 公噸之挖土機（整體物品），與上開臨時通行證所核
    准裝載物品，係指連同車重總重為35公噸之挖土機顯有不符
    ，依據上開通行證上說明，應以未請領臨時通行證視之，又
    受處分人自始未能提出與本件載運物品相適合之臨時通行證
    ，是受處分人裝載整體物品而未請領通行證乙節，應甚明確
    ，堪予認定。而按汽車裝載貨物應依照其核定之總重量載運
    ，若裝載貨物超重，影響行車安全，自應加以處罰，道路交
    通管理處罰條例第29條之2第1項定有明文，但裝載之物若為
    整體物品時，又超過汽車經核定得裝載之總重量時，該物品
    既不能分割裝載，自應例外在考慮行車安全之條件下准其裝
    載，故要求其裝載整體物品超重時應請領臨時通行證，此參
    見同條例第29條第1項第2款規定：「裝載整體物品有超重、
    超長、超寬、超高，而未請領臨時通行證，或未懸掛危險標
    識」自明。再者，同條例第29條第1項第1款係規定：「裝載
    貨物超過規定之長度、寬度、高度者」，與前揭同條項第 2
    款之間，其第 1款係指一般貨物而言，並未處罰「超重」之
    情形，若有超重，自應依同條例第29條之2 第1項、第3項規
    定加以處罰；至該第 2款對於「整體物品」之「超重」既已
    處罰，自無再適用同條例第29條之2 第1項、第3項規定之理
    。亦即該條例第29條之2第1項係對於汽車載運超重之一般規
    定，而第29條第1項第2款係針對裝載整體物品超重之特別規
    定。至於交通部91年 8月30日交路字第0910048828號函釋所
    認該條例第29條第1項第2款、第29條之2第1項係不同之行政
    法上義務，應分別予以裁罰之見解，實與法律規定內涵不符
    ，自無足採。從而，本件受處分人所有之車牌號碼8K-621號
    營業貨運曳引車所載運之物為挖土機，係不可分割之整體物
    ，其載運後車重已超過核重40公噸，復未請領通行證，自應
    依該條例第29條第1項第 2款、第2項之規定處罰，而非依同
    條例第29條之2 第1項、第3項之規定處罰甚明，原處分未予
    詳查，遽依上開條例第29條之2第1項、第3項規定予以裁罰
    ，尚有未洽，應認本件受處分人異議為有理由，乃將原處分
    撤銷，諭知利國公司汽車所有人，於汽車裝載時，裝載整體
    物品超重而未請領臨時通行證，處罰鍰新台幣 9,000元，並
    記汽車違規紀錄1次云云。
二、本件抗告意旨略以：
    (一)道路交通管理處罰條例第29條第1項第2款，應指「汽車裝
      載『整體物品』有超重、超長、超寬、超高應申請臨時通
      行證，而未請領者；應懸掛危險標幟者，而未懸掛」之處
      分規定。同條例第29條之2 第1項、第3項則係依其超載程
      度採取分級加重處罰，且無處罰上限，以遏止違規超載行
      為，上述違規行為態樣不同，係為加強道路交通管理，維
      護交通秩序，確保交通安全而分別訂定處罰規範，而交通
      部91年 8月30日交路字第0910048828號函釋亦認上述違規
      行為應予分別裁處。
    (二)本件「裝載整體物品超重未請領臨時通行證」部分，舉發
      單位未對此掣單，無法據以裁處。
三、惟查：
    (一)按貨車裝載貨物不得超過核定之總重量，道路交通安全規
      則第79條第1項第1款定有明文，若有違反，應依道路交通
      管理處罰條例第29條之2 第1項、第3項之規定處罰。而貨
      車有：(1)裝載整體物品之長度、高度、寬度超過同規則第
      79條之規定者；(2)裝載整體物品之軸重、總重量或總聯結
      重量超過同規則第38條第 1項第2款、第3款限制者，應填
      具申請書，繪製裝載圖，向起運地或車籍所在地公路監理
      機關申請核發臨時通行證，憑證行駛，道路交通安全規則
      第80條第 1項亦規定甚明。再參以交通部公路總局就「汽
      車裝載一定尺度下之超長、超寬、超高、超重整體物品申
      請臨時通行證，授權各監理單位逕行核發」乙案，亦詳列
      該貨車申請臨時通行證所行駛授權路線、裝載後尺寸、重
      量及需遵守行駛條件等標準，亦有該局92年11月 3日路養
      道字第0920045011號函件附卷可稽（見91年度交聲更（一
      ）第11號卷第 7頁），可知貨車載運之貨物屬於整體物品
      者，因無法分開裝載，長度、高度、寬度、重量當易超過
      法令限制，雖依法本不應准其在道路上行駛，然為顧全民
      間有載運整體物品之需求，並兼顧民眾行車安全，乃設有
      若干載運之標準，在符合上開標準下，監理機關始核發臨
      時通行證，讓貨車得以憑證行駛，是道路交通安全規則第
      80條第 1項規範之目的，似係利用貨車裝載整體物品有超
      長、超寬、超高、超重情形，而需申請核發臨時通行證時
      ，就貨車所得行駛路線、裝載後尺寸、重量及需遵守行駛
      條件另予規範，以加強行車安全管理。則對照道路交通管
      理處罰條例第29條之2 第1項、第3項處罰汽車裝載貨物超
      過核定之總重量、總聯結重量者，及同條例第29條第 1項
      第 2款規定處罰汽車裝載整體物品有超重、超長、超寬、
      超高，而未請領臨時通行證者，兩者所科以行政法上義務
      及處罰立意是否相同，顯非毫無研求之餘地。
    (二)依雲林縣警察局 (92)雲警交字第KAD213723號舉發違反道
      路交通管理事件通知單之違規事實欄僅係載「裝載挖土機
      經會同司機過磅總重72.71公噸 核重40公噸 超載32.71公
      噸」，並另在上開通知單空白處註記「通行證北監運字第
      0930017967-5」，則此可否視為雲林縣警察局警員已對「
      汽車裝載整體物品有超重，而未請領臨時通行證」之違規
      行為進行舉發？因涉及原審更為裁定之合法性，自應予以
      究明。
    (三)綜上，抗告人執前詞提起抗告，尚非全然無據，原審未予
      詳酌，逕將原處分撤銷，另依道路交通管理處罰條例第29
      條第1項第2款更為裁定，即有可議，自應由本院將原裁定
      撤銷，發回原審法院更為適法之裁定。
四、據上論結，應依道路交通案件處理辦法第26條，刑事訴訟法
    第413條前段，裁定如主文。
中    華    民    國    95    年    1     月    23    日
                  刑事第二庭審判長法  官  蔡 長 溪
                                  法  官  林 俊 益
                                  法  官  陳 春 秋
以上正本證明與原本無異。
不得再抗告。
                                  書記官  李 家 敏
中    華    民    國    95    年    1     月    23    日


司法院資訊處製作；財團法人民間司法改革基金會備份。
